臺灣高等法院臺中分院刑事判決　　　　94年度上訴字第1541號
上　訴　人
即　被　告　甲○○
選任辯護人　魏早炳律師
選任辯護人　陳恩民律師
選任辯護人　魏翠亭律師
上列上訴人因違反毒品危害防制條例案件，不服臺灣苗栗地方法
院93年度訴字第86號中華民國94年4月7日第一審判決（起訴案號
：臺灣苗栗地方法院檢察署90年度偵字第403、1534號），提起
上訴，本院判決如下：
    主  文
上訴駁回。
    事  實
一、甲○○與陳國財（檢察官另案偵查中，是甲○○的妻舅）共
    同意圖營利，基於販賣第2級毒品安非他命的概括犯意聯絡
    ，先由陳國財自行販入毒品安非他命（該部分甲○○未有犯
    意聯絡），再由陳國財指示甲○○出貨而先後連續販賣安非
    他命多次，其詳細情形如下：
（一）90年1月2日某時，在苗栗縣苗栗市文山里關聖帝廟，由甲
      ○○將安非他命4包（每包毛重約半兩），交付給真實姓
      名年籍不詳綽號「小弟」之男子，得款新台幣（下同）
      7,000元以及鐵力士手錶1支以充價金。
（二）同月2、3日下午某時，也是在上述地點，由甲○○另將安
      非他命4包（每包重量同前），交付給真實姓名年籍不詳
      綽號「阿雄」之人，得款18,000元。
（三）同月4、5日下午某時，在苗栗縣苗栗市○○路與文富路附
      近的中美汽車行，由甲○○將安非他命6包（每包重量同
      前），交付給真實姓名年籍不詳綽號「舅媽」之人，得款
      26,000元。
（四）同月6日18時許及其後之某時，在苗栗縣苗栗市紫園社區
      側門，由甲○○先後分別將安非他命6包、2包，交付給「
      舅媽」派來取貨之人，分別得款36,000 元、12,000元。
（五）同月7日下午2時，也是在上述（四）之地點，由甲○○將
      安非他命6包，交付給「舅媽」，得款36,000元。（以上
      （四）、（五）兩次共14包，起訴書及補充理由書合併誤
      載為販賣時間為同月6日、得款共72,000元）。
（六）同月8日20時許，在苗栗縣苗栗市紫園社區側門，甲○○
      正要以每包7,000元之價格，賣給謝祥忠安非他命1包，惟
      在尚未交付之際，就當場被警方查獲而未遂。當場扣得正
      供販賣用之安非他命1 包，其他預備供販賣用之安非他命
      13包（以上14包，經鑑驗共純質淨重193.31公克）。
二、甲○○另又基於持有第一級毒品海洛因之犯意，明知真實姓
    名年籍不詳，綽號「舅媽」之人的跟班小弟，於90年1月7日
    在其車號MF-9255 號之自小客車上，遺留海洛因1 包（經鑑
    驗淨重1.65公克，檢察官起訴書及補充理由書均誤載為0.96
    公克），即予以留置而持有，並與前述安非他命一同被查獲
    扣押。
三、本案件經法務部調查局苗栗縣調查站移送臺灣苗栗地方法院
    檢察署檢察官偵查後起訴。
　　理  由
一、認定犯罪事實所根據的證據及理由：
（一）被告對於上述犯罪事實已經在原審及本院審理中坦白承認
      。
（二）共犯陳國財偵查中、共同被告謝祥忠也在偵查中對於上情
      有很清楚的供述，且與被告坦白承認的情節相互一致。
（三）查獲當場扣案之安非他命、海洛因經送法務部調查局鑑定
      結果顯示確實均為安非他命、海洛因，有法務部調查局90
      年2月6日（90）陸（一）字第90132594號檢驗通知書附在
      卷中（見台灣苗栗地方法院檢察署90年偵字第1534號偵查
      卷第18頁），可以為憑。
（四）此外，還有謝祥忠之購毒款項7,000元、甲○○販毒所得
      之鐵力士手錶扣案可供佐證。
（五）上訴人上訴意旨雖辯稱：「上開毒品，固由上訴人送交各
      該購買之人。然依陳國財於調查站及於檢察官偵查中之供
      詞，均供陳安非他命之販入，以及分別出售予綽號「舅媽
      」、「小弟」、「阿雄」、謝祥忠等人，每次交易都是張
      鶯秀先通知其與買主聯絡交易時間地點、價格數量，再以
      電話指示上訴人甲○○出貨交付毒品並收取現金云云，且
      買主謝祥忠於偵訊中亦供承其所施用之毒品是向阿財（即
      陳國財）以0000-000000號電話向他聯絡‧‧買的等語。
      而上訴人於調查站及檢察官偵訊中亦均供陳：安非他命是
      陳國財打上訴人行動電話（0000-000000）指示將安非他
      命交予綽號「舅媽」之女子，至於價格若干上訴人並不清
      楚，另上訴人不知向陳國財購買安毒之「舅媽」、「小弟
      」、「阿雄」等人之基本資料及電話，因舅媽等買主都是
      先由陳國財接洽好毒品數量及價格後，再以電話指示上訴
      人交易毒品之時間及地點，舅媽等人之詳細基本資料、電
      話等資料，要問陳國財才清楚，且安非他命是陳國財寄放
      在上訴人那邊，等他的通知上訴人再出貨給對方，錢由陳
      國財向對方來算。」等情。惟按共同正犯之意思聯絡，並
      不以事前有明確之表示、謀議為限，即於行為當時，基於
      相互之認識，以共同犯罪之意思參與者，亦無礙於共同正
      犯之成立，且其表示之方法亦不以明示通謀為必要，相互
      間之默示合意亦無不可（參照最高法院27年上字第2480號
      、34年上字第862號、73年台上字第1886號、第2364號判
      例）。又按共同正犯之成立，只須具有犯意之聯絡，行為
      之分擔，既不問犯罪動機起於何人，亦不必每一階段犯行
      ，均經參與（參照最高法院34年上字第862號、32年上字
      1905號判例）。另按共同正犯間，非僅就其自己實施之行
      為負其責任，並在犯意聯絡之範圍內，對於他共同正犯所
      實施之行為，亦應共同負責（參照最高法院32年上字1905
      號判例）。參以上訴人甲○○於本院審理時亦供稱：「‧
      ‧‧我雖有懷疑是毒品，但我不好意思拒絕，所以還是幫
      他將東西交給他人，他電話指示我交給誰，我就把東西交
      給誰，‧‧‧」、「‧‧‧陳國財有交代我交給「小弟」
      的那次，我有幫他收鐵力士錶壹支。‧‧‧」、「對毒品
      方面我沒有意見，我知道所交付的是毒品，‧‧‧」（見
      本院卷第27頁），則於本案中上訴人甲○○對於共同販賣
      第二級毒品安非他命，負責送貨及收款行為，即屬於共同
      販賣第二級毒品安非他命之犯罪構成要件行為之一部，且
      被告於行為當時對於上開販毒之行為與陳國財具有意思合
      致而有共同犯意聯絡，自應對於全部販賣第二級毒品安非
      他命所發生之結果，共同負責，是上訴人甲○○與陳國財
      二人為販賣毒品安非他命之共同正犯，殆無疑義，則被告
      所辯對於販賣毒品部分，非基於正犯意思參與犯罪，顯不
      可採。
  (六)由上述的證據顯示，本件上訴人甲○○犯罪事證明確，犯行
      可以認定。
二、論罪科刑的理由：
（一）被告的行為是犯毒品危害防制條例第4條第2項的販賣第二
      級毒品罪、同條第6條第2項的販賣第二級毒品未遂罪，及
      同條例第11條第1項的持有第1級毒品罪。其中販賣安非他
      命部分，其販賣前後，持有以及運帶的低度行為，均為販
      毒的高度行為所吸收，而不另論罪。
（二）被告與陳國財就前述販賣安非他命之行為，互有犯意聯絡
      及行為分擔，為共同正犯。
（三）被告先後多次販賣安非他命的行為，時間相近，方法相同
      ，所犯都是構成要件相同的罪名，顯然是基於連續犯的意
      思所為，為連續犯，故依刑法第56條論以一罪，除無期徒
      刑不得加重外，並加重其刑。
（四）本件販賣毒品案件，被告前後連續販賣的時間不長，而被
      告只是居於從屬的角色，主要都是由陳國財販入毒品、接
      洽交易，被告只是接受指示負責交貨與收款，且對於販毒
      所得，大部分都歸陳國財取得，被告實際上獲利不多，相
      較於法定最低刑期為7年以上有期徒刑，顯見法重情輕，
      縱使法定最低度刑7年，仍然過重，足見其犯罪之情狀，
      確可憫恕，檢察官也同此見解，請求適用刑法第59條酌量
      減輕其刑，故就販賣安非他命部分，依法酌量減輕其刑。
（五）原審持同一見解，適用毒品危害防制條例第4條第2項、第
      11條第1項、第18條第1項前段、19條第1項；刑法第11 條
      、第28條、第56條、第59條、第51條第5款，並審酌本件
      販賣毒品部分，被告僅居於從屬角色、實際販毒得利之金
      額不多、販毒期間不長，先前並無前科，於審理中坦白承
      認犯行，態度良好，有悔改誠意，但販毒次數與數量均不
      少；持有毒品海洛因部分，數量僅有1包，係因他人遺留
      在其車上而順勢持有，先前並無前科，於審理中坦白承認
      犯行等一切情狀，分別就其共同連續販賣第二級毒品，處
      有期徒刑年柒月。就其持有第一級毒品，處有期徒刑
      月。並定應執行有期徒刑年捌月。認事用法，核無不合
      ，量刑亦稱妥適。被告上訴意旨，辯稱其非基於自己犯罪
      之正犯地位參與第二級毒品之販賣行為犯罪，而為指摘原
      判決，顯無理由，應予駁回。
（六）另安非他命拾肆包、海洛因壹包均經鑑驗屬實，已如前述
      ，應依毒品危害防制條例第18條第1項前段宣告沒收銷燬
      。
（七）本件被告歷次販賣毒品所得財物，共135,000元以及鐵力
      士手錶1支，雖然大部分都歸陳國財取得，但依照共犯連
      帶責任，仍應依毒品危害防制條例第19條第1項宣告沒收
      ，其中鐵力士手錶1支，如不能沒收時，應追徵其價額或
      以其財產抵償之；135,000元，如全部或一部不能沒收時
      ，應以其財產抵償之。至於扣案之現金7,000元，原係謝
      祥忠供購買毒品之價款，但未經交付被告即遭查獲，故尚
      非被告販賣毒品所得財物，故不宣告沒收，應由檢察官另
      行依法處理。
（八）扣案之NOKIA行動電話1支，警詢筆錄中雖記載被告承認為
      其與陳國財聯絡販賣毒品事宜所用（臺灣苗栗地方法院檢
      察署90偵字第403號卷第4頁），但被告已於原審審理中說
      明，其確實有使用0000-0000000之行動電話與陳國財聯繫
      ，但扣案之行動電話並非該支（原審審理筆錄第5頁），
      而被告已坦承犯行，衡情並無反於事實否認扣案行動電話
      為其所有之必要，其所言應可採信，故該支扣案行動電話
      ，應由檢察官另行依法處理。
據上論斷，應依刑事訴訟法第368條，判決如主文。
本案經檢察官乙○○到庭執行職務。
中　　華　　民　　國　　94　　年　　10 　月　　 4　　日
            刑事第二庭  審判長法　官  李  璋  鵬
                              法  官  方  艤　駐
                              法  官  蕭  錦　鍾
上列正本證明與原本無異。
販賣第二級毒品部分得上訴。
其餘不得上訴。
如不服本判決應於收受送達後十日內向本院提出上訴書狀，其未
敘述上訴之理由者並得於提起上訴後十日內向本院補提理由書（
均須按他造當事人之人數附繕本）。
                              書記官  廖　次　芬
中　　華　　民　　國　　94　　年　　10 　月　　4  　　日
附表壹：
一、安非他命拾肆包（經鑑驗純質淨重壹玖點參壹公克）。
二、海洛因壹包（經鑑驗重壹點陸伍公克）。
附表貳：
一、鐵力士手錶壹支。
二、現金新台幣拾萬伍仟元。
附記論罪之法條全文：
毒品危害防制條例第4條第2項
製造、運輸、販賣第二級毒品者，處無期徒刑或7年以上有期徒
刑，得併科新臺幣7,000,000元以下罰金。
                                                      Ａ
